臺灣高等法院高雄分院刑事判決　　　　　九十一年度交上易字第二一一號
　　上　訴　人
　　即　被　告　甲○○
右上訴人因過失傷害案件，不服臺灣高雄地方法院九十一年度交易字第二五二號中華
民國九十一年六月廿七日第一審判決（起訴案號：臺灣高雄地方法院檢察署九十一年
度偵字第四五六七號），提起上訴，本院判決如左：
      主      文
上訴駁回。
甲○○緩刑參年。
      事      實
一、緣李坤朋（同案被告，已判刑確定）未考領有重型機車駕駛執照，於民國九十年
    八月九日上午，騎乘車牌號碼ＸＺＱ─七二○號重型機車附載乙○○，沿高雄市
    苓雅區○○路由西往東方向行駛，於同日上午十一時許，行經正大路與安溪路無
    號誌交岔路口時，本應注意車前人、車狀況，並隨時採取必要之安全措施，及機
    車行至未劃分支幹線道之無號誌交岔路口，左方車應讓右方車先行，而當時天氣
    晴朗，柏油路面乾燥無缺陷，亦無其他障礙物，視距良好，且依其智識、能力亦
    無不能注意之情事，詎其疏未注意前方來車，即貿然駛入上開路口，適有甲○○
    （有配戴安全帽）騎乘車牌號碼ＸＲＪ─八二三號重型機車，沿安溪路由南往北
    行駛而來，亦疏未注意行至無號誌交岔路口，應減速慢行，並隨時做停車準備，
    貿然騎乘機車駛入上開路口，造成甲○○所騎乘之車頭撞及李坤朋所騎乘之機車
    右側車身中間踏板處，使二人人、車雙雙倒地，致甲○○受有左踝開放性骨折脫
    臼之傷害，乙○○受有右足跟跟骨骨折之傷害。甲○○於肇事後，犯罪未被發覺
    前，即主動向據報前往現場處理，且尚不知犯罪嫌疑人之高雄市政府警察局苓雅
    分局福德路派出所警員黃堂文坦承肇事，並接受裁判。
二、案經乙○○訴由高雄市政府警察局苓雅分局移送臺灣高雄地方法院檢察署檢察官
    偵查起訴。
    理  由
一、訊據上訴人即被告甲○○矢口否認有前開過失傷害犯行，辯稱：李坤朋是左方車
    應禮讓伊先行，伊無過失云云。惟查前開事實，業據告訴人乙○○指訴綦詳，又
    本件車禍係發生在高雄市○○區○○路與安溪路無號誌交岔路口，車禍發生前，
    李坤朋騎乘重型機車附載告訴人乙○○，沿正大路由西往東方向行駛，被告甲○
    ○騎乘機車沿安溪路南往北方向行駛，車禍發生後，甲○○之機車車頭毀損，李
    坤朋之機車右側車身中間踏板處有擦撞痕，且在路口中心處附近留有血跡一灘，
    此有警製道路交通事故調查報告表及車禍現場照片存卷可憑，足見李坤朋騎乘機
    車行至上開交岔路口時，與甲○○所騎乘之機車車頭發生擦撞無訛。再參以同案
    被告李坤朋於原審審理中自承於車禍發生前未看見甲○○騎乘機車自其右方行駛
    而來，及被告甲○○自承在路口前已看見李坤朋自其左方行駛而來等情（見原審
    九十一年六月十三日審理筆錄），顯見李坤朋騎至上開交岔路口時，未注意車前
    狀況，而未適時發現被告甲○○自其右側直行而來並讓其先行，被告甲○○雖看
    見李坤朋自其左方行駛，然亦未減速慢行並做隨時停車之準備，逕自駛入上開交
    岔路口，造成李坤朋騎乘之機車右側車身中間踏板處與被告甲○○騎乘之機車車
    頭發生碰撞，至為顯然。
二、按汽車（依道路交通安全規則第二條第一款、第三條第六款規定，機車係屬道路
    交通管理處罰條例及該條例第九十二條授權制定之道路交通安全規則所規定之「
    汽車」之一種，下同）駕駛人，應注意車前狀況，並隨時採取必要之安全措施，
    以避免危險之發生，且於行至無號誌交岔路口，應減速慢行，做隨時停車之準備
    ，及行至未劃分支幹線道之無號誌交岔路口，左方車應讓右方車先行，道路交通
    安全規則第九十四條第三項、第九十三條第一項第四款、第一百零二條第一項第
    一款分別定有明文，且亦為機車駕駛人之李坤朋、甲○○應注意並能注意之義務
    ，而當時天氣晴朗，柏油路面乾燥無缺陷，亦無其他障礙物，視距良好，且依其
    二人之智識、能力等亦無不能注意之情事，詎李坤朋竟未注意甲○○騎乘機車自
    其右方行駛而來，並讓甲○○之機車先行，即貿然駛入路口，造成所騎乘之機車
    與亦未減速慢行並隨時準備停車之被告甲○○所騎乘之機車發生碰撞，彼等二人
    之駕駛行為有過失，灼然至明。又本件車禍經高雄市車輛行車事故鑑定委員會鑑
    定意見結果亦認為，李坤朋無照駕駛重型機車左方車未讓右方車先行，為肇事主
    因；甲○○駕駛重型機車疏未減速慢行，為肇事次因，此有該會九十年十二月六
    日高市鑑字第九○一一○八○號鑑定意見書一件附在偵查卷可憑。而告訴人乙○
    ○確因本件車禍分別受有右足跟跟骨骨折之傷害，此有診斷證明書一紙附卷可憑
    ，是被告甲○○上開過失犯行，與告訴人乙○○之傷害間，顯有相當因果關係。
    本件事證明確，被告之犯行，洵堪認定。
三、核被告所為，係犯刑法第二百八十四條第一項前段之過失傷害罪。而被告於肇事
    後，犯罪未被發覺前，即主動向前往現場處理之高雄市政府警察局苓雅分局福德
    路派出所警員黃堂文，坦承肇事，業經證人黃堂文於原審證述明確，並接受法院
    裁判，合乎自首之要件，應依刑法第六十二條前段規定，減輕其刑。原審因而適
    用刑法第二百八十四條第一項前段、第六十二條前段、第四十一條第一項前段，
    罰金罰鍰提高標準條例第一條前段、第二條之規定，並審酌被告之過失程度，告
    訴人所受傷勢非重等一切情狀，量處拘役卅日，並諭知如易科罰金，以三百元折
    算一日。經核原審此部分判決認事用法並無不合，量刑亦屬適度，被告上訴意旨
    ，仍執陳詞，否認犯罪，指摘原審此部分判決不當，為無理由，應予駁回。
四、查被告前未曾受有期徒刑以上刑之宣告，有台灣高等法院被告全國前案紀錄表在
    卷可稽，茲因一時不慎，觸犯刑章，所犯情節尚輕，經此偵審程序及科刑教訓，
    當知所警惕，應無再犯之虞。姑念初犯，犯罪情節輕微，且一再表示願賠償告訴
    人損害，而告訴人以被告與李坤朋尚未和解而拒絕，本院因認被告所受刑之宣告
    ，以暫不執行為適當，併宣告緩刑三年，自啟自新。
據上論斷，應依刑事訴訟法第三百六十八條、刑法第七十四條第一款，判決如主文。
本案經檢察官彭南雄到庭執行職務。
中    華    民    國     九十一     年       九       月       廿六     日
                              臺灣高等法院高雄分院刑事第三庭
                                  審判長法官  周賢銳
                                        法官  陳中和
                                        法官  謝宏宗
右正本證明與原本無異。
不得上訴。
                                      書記官  王秀娟
中    華    民    國     九十一     年       九       月       三十     日
附錄：本判決論罪科刑法條：
刑法第二百八十四條第一項前段
因過失傷害人者，處六月以下有期徒刑、拘役或五百元以下罰金。
                                                                    Ａ
